臺灣高等法院刑事判決　　　　　　　　96年度上訴字第1331號
上　訴　人　臺灣台北地方法院檢察署檢察官
被　　　告　丙○○
　　　　　　庚○○
　　　　　　辛○○原名蕭敏宏
　　　　　　戊○○
上列上訴人因被告恐嚇等案件，不服臺灣臺北地方法院95年度訴
字第1742號，中華民國96年2月8日第一審判決（起訴案號：臺灣
臺北地方法院檢察署95年度偵字第11171號、第12751號），提起
上訴，本院判決如下：
    主  文
上訴駁回。
    理  由
一、公訴意旨略以：被告丙○○前於民國九十二年間因妨害自由
    等案件，經臺灣臺北地方法院判處有期徒刑六月確定，於九
    十三年八月六日執行完畢；被告庚○○前於九十二年間因公
    共危險案件，經臺灣臺北地方法院判處有期徒刑六月，緩刑
    三年確定，現仍在緩刑期間內（不構成累犯）；被告辛○○
    前於九十三年間因賭博案件，經臺灣臺北地方法院判處有期
    徒刑四月確定，於九十四年一月十九日執行完畢。詎其均仍
    不知悔改，而為下列行為：(一)告訴人丁○○於九十三年十月
    間，在被告戊○○位於臺北市○○路之住所，向被告戊○○
    借得新臺幣（下同）十萬元，約定利息為每十萬元收取一萬
    元利息，每十日計算一次，告訴人丁○○並已支付三次共計
    三萬元利息，由被告戊○○收取，並簽發金額各十萬元之本
    票二紙作為擔保，告訴人丁○○復於九十四年二月春節後，
    向被告戊○○借款二十萬元，不計利息，由告訴人甲○○將
    款項轉交告訴人丁○○。九十四年五月間，因告訴人丁○○
    無法清償，被告戊○○、丙○○二人電告告訴人丁○○至臺
    北市○○區○○路二段七十八號八樓之三被告戊○○之公司
    商討債務，因告訴人丁○○向其二人表示目前無法還款，其
     二人共同基於意圖為自己不法所有及剝奪他人行動自由之
    概括犯意聯絡，對告訴人丁○○恫稱：「之前借的十萬元，
    答應要還二十萬元，為什麼沒還，今日若沒將這二十萬元還
    出來，就別想走」等語，使告訴人丁○○心生畏懼，致生危
    害於安全。被告戊○○、丙○○並留置告訴人丁○○於現場
    約三小時。(二)九十四年七月間，告訴人丁○○向台新銀行貸
    得三十一萬元，被告戊○○指派被告丙○○收取後，竟仍稱
    之前借款二十萬元也要加計利息，因此告訴人丁○○尚欠三
    十餘萬元，且在九十五年農曆年前又要求告訴人丁○○領得
    年終獎金後應先償還五萬元，之後再每月還二萬元，告訴人
    丁○○不得已於農曆年前先還四萬元，九十五年農曆年後二
    月間，被告戊○○又在安和路公司內命告訴人丁○○一次以
    五十萬元本金計算利息，逼告訴人丁○○簽下金額為五十萬
    元本票一紙，並恐嚇稱：「若不簽本票，要讓你沒工作，要
    去你家找你父母」等語，使告訴人丁○○心生畏懼，而於當
    天簽下五十萬元本票；復自同年三月間起，不斷打電話給告
    訴人丁○○以及其服務單位之政風室要債，並恫嚇稱：「若
    不還錢，將要給你好看，要跟你主管講，讓你沒工作」等語
    ，使告訴人丁○○心生畏懼，而於九十五年五月間向友人借
    得一張金額為五萬元、票號：ＦＡ0000000號、付款
    人鳳山市農會、發票日九十五年六月十一日之支票一紙，背
    書後交給被告戊○○。告訴人丁○○僅向被告戊○○借得三
    十萬元，前後卻已支付四十餘萬元。(三)告訴人甲○○前因個
    人財務困難，於九十四年二月二十八日在被告戊○○上開公
    司以月息三十分之方式借款三十六萬元週轉，期間告訴人甲○○陸續開立票號：ＡＨ0000000號七萬元支票一紙
    及票號：ＴＨ0000000號七萬元本票、票號：ＣＨＮ
    0000000號二十萬元本票、票號：ＣＨＮ一八四三二
    七號十七萬元本票、票號：ＴＨ0000000號四萬元本
    票、票號：ＴＨＮ○一五三三一號九十萬元本票，以為支付
    利息之憑據，後因告訴人甲○○無力繳交利息，遂與被告戊○○約定以利息六十萬元及本金三十六萬元為雙方債務總和
    ，並開立票號：ＣＨ一八四三三五號六十萬元本票以為憑據
    ，因此告訴人甲○○共開立出金額合計二百零五萬元之支票
    及本票交付被告戊○○。九十五年五月十一日下午五時許，
    被告戊○○、丙○○、庚○○及辛○○等四人，共同前往臺
    北市○○區○○路五九○號二樓告訴人甲○○之住處催討二
    零五萬元債務，經告訴人甲○○表示僅借款三十六萬元，無
    法償還如此巨額債務，被告戊○○為迫使告訴人甲○○返還
    欠款，即口頭指示被告丙○○、辛○○、庚○○（下稱丙○○等三人）儘管動手毆打告訴人甲○○及毀損其住處之物品
    ，有事他負責，旋先行離開，被告丙○○等三人即分別以椅
    子及木製球棒毀損告訴人甲○○住處之物品，並徒手毆打及
    以腳踹告訴人甲○○，致甲○○心生畏懼而交付二萬元，丙○○等三人才離開，告訴人甲○○因而受有右臂、左臂、右
    膝挫傷等傷害，並致告訴人甲○○所有之電視、桌子及椅子
    等物品不堪使用，而受有損害。(四)九十五年五月十七日下午
    四時許，被告丙○○、庚○○、辛○○等三人，復依被告戊○○之指示，共同前往告訴人甲○○上開住處逼迫告訴人甲○○償還債務，經告訴人甲○○表示仍無法籌足欠款清償時
    ，旋以徒手傷害並對告訴人甲○○恐嚇稱：「如無法還款，
    我們要將你剁手剁腳、要押你來見你兒子；你不要動，你再
    動就要把你剁手剁腳」等語，使告訴人甲○○心生畏懼並受
    有腹壁瘀傷、背瘀傷、左前臂及右大腿瘀傷等傷害，幸經鄰
    居報警，而為警當場查獲，始未得逞等語，因認被告戊○○
    、丙○○就限制告訴人丁○○行動並恐嚇其簽發本票部分，
    涉犯刑法第三百零二條之妨害自由、第三百四十六條第一項
    之恐嚇取財等罪嫌，被告陳人清、丙○○、庚○○、辛○○
    就恐嚇告訴人甲○○返還欠款部分，涉犯刑法第三百四十六
    條第一項之恐嚇取財、第三百四十六條第三項、第一項之恐
    嚇取財未遂等罪嫌。
二、按犯罪事實應依證據認定之，無證據不得認定其犯罪事實，
    又不能證明被告犯罪者，應諭知無罪之判決，刑事訴訟法第
    一百五十四條第二項、第三百零一條第一項定有明文。又認
    定犯罪事實所憑之證據，雖不以直接證據為限，間接證據亦
    包括在內，然而無論直接或間接證據，其為訴訟上之證明，
    須於通常一般之人均不致有所懷疑，而得確信其為真實之程
    度者，始得據為有罪之認定，倘其證明尚未達到此一程度，
    而有合理之懷疑存在、無從為有罪之確信時，自應為無罪之
    判決，有最高法院七十六年臺上字第四九八六號判例可資參
    照，而刑法第三百四十六條第一項之恐嚇取財罪，係以意圖
    為自己或第三人不法所有為構成要件，如對於該使人交付之
    財物，本有正當取得之權利，則除所用恐嚇方法或可成立他
    項罪名外，要無由成立恐嚇取財之罪，又以告訴人之指訴，
    為證據方法，必其指訴，無有瑕疵，且查與事實相符，始得
    資為判決之基礎，亦有最高法院七十二年度臺上字第一二四
    一號、七十九年度臺上字第三九二三號判決可參。
三、公訴人認被告戊○○、丙○○就限制告訴人丁○○行動並恐
    嚇其簽發本票部分，涉犯刑法第三百零二條之妨害自由、第
    三百四十六條第一項之恐嚇取財等罪嫌，被告陳人清、丙○○、庚○○、辛○○就恐嚇告訴人甲○○返還欠款部分，涉
    犯刑法第三百四十六條第一項之恐嚇取財、第三百四十六條
    第三項、第一項之恐嚇取財未遂等罪嫌，無非係以告訴人甲○○、丁○○之指述、票號：ＦＡ0000000號、付款
    人鳳山市農會、發票日九十五年六月十一日五萬元支票、票
    號：ＡＨ0000000號七萬元支票、票號：ＴＨ000
    0000號七萬元本票、票號：ＣＨＮ0000000號二
    十萬元本票、票號：ＣＨＮ一八四三二七號十七萬元本票、
    票號：ＴＨ0000000號四萬元本票、票號：ＴＨＮ○
    一五三三一號九十萬元本票、票號：ＣＨ一八四三三五號六
    十萬元本票、被告丙○○九十五年五月十一日出具之二萬元
    收據、臺北市立聯合醫院忠孝院區九十五年五月十一日、十
    八日之驗傷診斷書、告訴人甲○○受傷相片、告訴人甲○○
    住處之物品受毀損相片等資料為其主要論據。訊據被告戊○○、丙○○、庚○○、辛○○均堅詞否認有公訴意旨所指妨
    害自由、恐嚇取財等罪嫌，辯稱：告訴人甲○○曾陸續向被
    告戊○○借款五十一萬元，約定利息為月息三分，並簽發票
    號：ＡＨ0000000號七萬元本票、票號：ＴＨ000
    0000號七萬元本票、票號：ＣＨＮ0000000號二
    十萬元本票、票號：ＣＨＮ一八四三二七號十七萬元本票等
    四紙本票以為擔保，迄九十四年十一月止，僅支付被告戊○○利息四萬元，本金五十一萬元則未清償，告訴人丁○○曾
    於九十四年一月間、同年五月二十三日向被告戊○○借款二
    十萬元、三十萬元，又於九十四年六月十日向被告戊○○借
    款二十三萬元，共計借款七十三萬元，約定利息均為月息三
    分，告訴人丁○○僅償還現金三萬元，並背書交付票號：Ｆ
    Ａ0000000號五萬元支票予被告戊○○，告訴人甲○○另於九十四年七月二日、九十五年三月二十日向被告丙○○借款六十萬元、九十萬元，約定利息為月息三分，並簽發
    ＴＨＮ○一五三三一號之九十萬元本票、票號：ＣＨ一八四
    三三五號之六十萬元本票以為擔保，告訴人甲○○另於九十
    四年十一月十四日向被告庚○○借款四萬元，並簽發票號：
    ＴＨ0000000號四萬元本票以為擔保，告訴人丁○○
    、甲○○確實積欠被告戊○○、丙○○、庚○○等人借款債
    務未清償，從而被告戊○○等人向其催討債務，主觀上並無
    意圖為自己不法所有之犯意，自難成立恐嚇取財罪。告訴人
    甲○○於九十五年五月十一日邀集被告戊○○、丙○○、庚○○至其住處洽商清償債務事宜，被告戊○○等人到場後發
    現另有數人亦前來討債，被告戊○○先行離去後，該群討債
    男子因不滿告訴人甲○○所提還款方案，動手毆打告訴人甲○○並毀損現場物品，被告丙○○、庚○○、辛○○等人並
    未動手，隨即離去，告訴人甲○○又於九十五年五月十七日
    邀同被告丙○○、庚○○至其住處商討還款，抵達時，告訴
    人甲○○正與友人打麻將，被告丙○○、庚○○遂在客廳等
    候，另被告辛○○則因友人楊琳雅經常前往告訴人甲○○住
    處打麻將，應楊琳雅邀請該處等候，被告戊○○等四人絕無
    毆打告訴人甲○○或毀損甲○○住處物品之行為等語。經查
    ：
  (一)告訴人丁○○於原審審理中結證稱伊曾陸續向被告戊○○借
    款共計約七十餘萬元，僅清償部分欠款，目前仍積欠本息約
    五十萬元等情明確（見原審卷第一○○、一○二頁），有被
    告戊○○所提票號：ＴＨ○九三八七四號二十萬元本票、票
    號：ＴＨ○八三八五○號二十三萬元本票在卷足憑（見原審
    卷第一三○頁），告訴人丁○○復於原審審理中明確指認上
    揭二紙本票係為擔保借款而簽發予被告戊○○收執等情（見
    原審卷第一○二頁），堪認被告戊○○、丙○○辯稱告訴人
    丁○○曾多次向被告戊○○借款共計七十三萬元，目前仍積
    欠本息約五十萬元等情為可採信。告訴人丁○○雖於警詢及
    偵查中指稱被告戊○○、丙○○於九十四年五月間找伊前往
    臺北市○○區○○路二段七十八號八樓之三被告戊○○公司
    商討債務，並對伊恫稱：「之前借的十萬元，答應要還二十
    萬元，為什麼沒還，今日若沒將這二十萬元還出來，就別想
    走」等語，並將伊留置於現場約三小時云云（見九十五年度
    偵字第一二七五一號卷第三十至三二頁及九十五年度偵字第
    一一一七一號卷第一一三、一一四頁）；惟查，告訴人丁○○於原審審理中結證稱：伊曾承諾被告戊○○先行償還部分
    本息，然因向代辦公司申辦貸款遲遲無法核准，恐被告戊○○因此誤會伊無意願還債，故於九十四年五月間主動聯絡被
    告戊○○並前往被告戊○○安和路公司與之商討還債事宜，
    被告丙○○於洽談過程中苦心規勸伊要向被告戊○○展現最
    大還款誠意，伊因而請被告戊○○直接與代辦公司承辦人員
    電話聯繫，該名承辦人員表示當天可先撥款二十萬元，伊單
    獨一人前往民生東路丹堤咖啡取款，再返回被告戊○○安和
    路公司，將二十萬元交予被告戊○○，被告戊○○認伊確實
    有誠意還款，未收下該筆二十萬元，要伊先將該筆款項還給
    代辦公司，並囑託如果有錢，要馬上還錢，伊隨後離去，整
    個協商過程約三至四小時，因伊曾往返丹堤咖啡取款，是待
    在被告戊○○公司時間應僅三、四十分鐘，被告戊○○、丙○○未曾限制其行動自由等語明確（見原審卷第九九至一○
    四頁），堪認告訴人丁○○於警詢、偵查中所為指述，與於
    原審結證內容有諸多矛盾，且被告戊○○、丙○○如有剝奪
    告訴人丁○○行動自由，焉有可能同意告訴人於洽談過程中
    自行離去，單獨一人前往丹堤咖啡與他人接觸，告訴人丁○○亦無可能於前往丹堤咖啡與代辦公司承辦人員在接洽後仍
    願意返回被告戊○○安和路公司，與被告戊○○等人繼續協
    商，是認告訴人丁○○於警詢、偵查中所為指述顯有諸多疑
    點，況告訴人丁○○確有向被告戊○○借款，迄今仍積欠本
    息約五十萬元，從而被告戊○○、丙○○向告訴人丁○○催
    討債務，主觀上自始欠缺意圖為自己不法所有之犯意，自難
    成立恐嚇取財罪，綜上，實難僅以僅以告訴人丁○○於於警
    詢、偵查中所為指述，即認定被告戊○○、丙○○於九十四
    年五月間有恐嚇取財並剝奪他人行動自由等犯行。
  (二)告訴人丁○○雖於警詢、偵查中指稱被告戊○○曾在九十五
    年二月間恐嚇伊：「若不簽本票，要讓你沒工作，要去你家
    找你父母」，使伊心生畏懼，於當天簽下五十萬元本票云云
    （見九十五年度偵字第一二七五一號卷第三一、三二頁、九
    十五年度偵字第一一一七一號卷第一一三、一一四頁）；惟
    查，告訴人丁○○於原審審理中結證稱伊未曾簽發一張五十
    萬元本票予被告戊○○，可能係因伊係以簽發本票為擔保之
    方式向被告戊○○借款，且伊於印象中尚積欠被告戊○○借
    款約五十萬元，故於警詢、偵查中指稱伊有簽發五十萬元本
    票予被告戊○○等語明確（見原審卷第一○二頁），且查，
    臺北市政府警察局信義分局於九十五年五月二十六日持原審
    核發搜索票前往被告戊○○位於臺北市○○區○○路二段七
    八號八樓之三公司執行搜索，並未查得告訴人丁○○所簽發
    五十萬元本票，有臺北市政府警察局信義分局九十五年五月
    二十六日搜索扣押筆錄附卷足憑（見九十五年度警聲搜字第
    七八四號卷第七九至八二五頁），則告訴人丁○○有無簽發
    該紙五十萬元本票已非無疑，況告訴人丁○○於警詢中指稱
    簽發五十萬元本票時間為九十五年農曆過年後（見九十五年
    度偵字第一二七五一號卷第三二頁），於偵查中又改稱係於
    農曆過年前簽發五十萬元本票（見九十五年度偵字第一一一
    七一號卷一一四頁），前後所為指述已非一致，且與原審所
    為證詞完全不同，自難採信，而告訴人丁○○迄今仍積欠被
    告戊○○本息約五十萬元，已如前述，是被告戊○○等人縱
    有向告訴人丁○○催討債務，主觀上亦無意圖為自己不法所
    有之犯意，綜上，自難僅以僅以告訴人丁○○於於警詢、偵
    查中所為指述，即認定被告戊○○、丙○○有公訴人所指恐
    嚇並逼迫告訴人丁○○簽發五十萬元本票之恐嚇取財犯行。
  (三)告訴人丁○○又於警詢、偵查中指稱被告戊○○自九十五年
    三月間起，即不斷打電話給伊以及服務單位之政風室要債，
    並恫嚇稱：「若不還錢，將要給你好看，要跟你主管講，讓
    你沒工作」等語，使伊心生畏懼，而於九十五年五月間向友
    人借得票號：ＦＡ0000000號之五萬元支票，背書後
    交給被告戊○○云云（見九十五年度偵字第一二七五一號卷
    第三三頁、九十五年度偵字第一一一七一號卷第一一三、一
    一四頁），並有票號：ＦＡ0000000號之五萬元支票
    附卷足憑（見九十五年度偵字第一二七五一號卷第四五頁）
    ，被告戊○○亦坦承該紙七萬元支票係告訴人丁○○背書後
    交付；惟查，告訴人丁○○迄今仍積欠被告戊○○本息約五
    十萬元，已如前述，是被告戊○○雖向告訴人丁○○催討債
    務並收取該紙七萬元支票，主觀上亦無意圖為自己不法所有
    之犯意，自難成立恐嚇取財罪。又依刑法第三百零五條規定
    ：「以加害生命、身體、自由、名譽、財產之事恐嚇他人，
    致生危害於安全者，處二年以下有期徒刑、拘役或三百元以
    下罰金」，是必以對生命、身體、自由、名譽、財產有惡害
    之通知，使被害人因此心生畏怖並致生危害於安全者，始得
    以上開規定相繩，縱認被告戊○○有向告訴人丁○○聲稱如
    不還錢，要向政風室主管報告，讓告訴人丁○○沒工作等語
    ，惟查，告訴人丁○○確實積欠被告戊○○約五十萬元債務
    未還，被告戊○○如向告訴人任職單位政風室提出檢舉，雖
    將對告訴人戊○○形成一定程度困擾，然並非對告訴人戊○○之生命、身體、自由、名譽、財產有所侵害，且是否因此
    必然導致告訴人丁○○遭任職單位解職，亦不明確，是在客
    觀上難認被告戊○○所為有致生危害於告訴人丁○○生命、
    身體、自由、名譽、財產之安全，亦難論以刑法第三百零五
    條之恐嚇危安罪。
  (四)告訴人甲○○於警詢、偵查中指稱九十五年五月十一日下午
    五時許，被告戊○○、丙○○、庚○○及辛○○等四人，共
    同前往伊位於臺北市○○區○○路五九○號二樓住處催討二
    零五萬元債務，被告丙○○、庚○○、辛○○依被告戊○○
    口頭指示動手毆打伊並毀損伊住處之物品，致伊心生畏懼而
    交付二萬元予被告丙○○等情（見九十五年度偵字第一一一
    七一號卷第十一頁、九五、九五六頁，九十五年度偵字第一
    二七五一號卷第二七、二八頁），有被告丙○○九十五年五
    月十一日出具之二萬元收據（見九十五年度偵字第一一一七
    一號卷第五二頁）、告訴人甲○○住處之物品受毀損相片（
    見九十五年度偵字第一一一七一號卷第五四、五七、五八頁
    ）、告訴人甲○○受傷相片（九十五年度偵字第一一一七一
    號卷第五五至五七頁）及臺北市立聯合醫院忠孝院區九十五
    年五月十一日驗傷診斷書（見九十五年度偵字第一一一七一
    號卷第六九頁）附卷足憑。惟查，依據告訴人甲○○於原審
    審理中結證稱伊陸續向被告戊○○借款約六十萬元，僅還七
    、八萬元，尚積欠五十餘萬元，又曾介紹友人李阿珠向被告
    丙○○借款九十萬元及六十萬元，丙○○因伊與李阿珠素不
    相識，要求伊代李阿珠簽發本票以為擔保，伊因而簽發票號
    ：ＴＨＮ○一五三三一號九十萬元本票及票號：ＣＨ一八四
    三三五號六十萬元本票予被告丙○○，詎李阿珠事後拒絕還
    款並消失無蹤，被告丙○○因而請求伊按上揭擔保本票還款
    ，另因打麻將缺錢向被告庚○○借款四萬元等語（見原審卷
    第八八、八九頁），及卷附票號：ＡＨ0000000號七
    萬元本票（見九十五年度偵字第一一一七一號卷第五九頁）
    、票號：ＴＨ0000000號七萬元本票（見九十五年度
    偵字第一一一七一號卷第五九頁）、票號：ＣＨＮ一八四三
    二七號十七萬元本票（見九十五年度偵字第一一一七一號卷
    第五九頁）、票號ＣＨ一八四三二六號二十萬元本票（見九
    十五年度偵字第六十頁）、票號：ＴＨ0000000號四
    萬元本票（見九十五年度偵字第一一一七一號卷第六十頁）
    、票號：ＴＨＮ○一五三三一號九十萬元本票（見九十五年
    度偵字第一一一七一號卷第六十頁）、票號：ＣＨ一八四三
    三五號六十萬元本票（見九十五年度偵字第一一一七一號卷
    第六十頁）等本票可徵，告訴人甲○○確實積欠被告戊○○
    、丙○○、庚○○款項未還，從而被告戊○○、丙○○、庚○○、辛○○等人雖有於九十五年五月十一日前往告訴人甲○○住處討債，被告丙○○並向告訴人甲○○收取二萬元現
    金，然被告戊○○等四人主觀上欠缺意圖為自己不法所有之
    犯意，自不得以恐嚇取財罪相繩。告訴人甲○○雖指稱被告
    丙○○、庚○○、辛○○依戊○○口頭指示毀損伊住處物品
    並毆打伊云云，然依告訴人甲○○於警詢、偵查中所為指述
    可知，被告戊○○除向被告丙○○、辛○○、庚○○等人表
    示可毆打告訴人甲○○並毀損其物品以為洩憤外，並未直接
    對告訴人甲○○有加害其生命、身體、自由、名譽、財產之
    通知行為，實難認渠等對告訴人甲○○已為惡害之通知，縱
    被告甲○○事後感到畏懼，然此係被告丙○○、庚○○、辛○○等人所為毆打、毀損行為對告訴人甲○○心理所生侵害
    、影響，要屬傷害或毀損行為對被害人心理所生當然之結果
    ，要難據此認定被告戊○○等四人有恐嚇之犯行，至被告戊○○等四人共同傷害並毀損犯行，因其等已與告訴人甲○○
    於九十五年六月十九日達成和解，告訴人甲○○於偵查中已
    撤回對其等所為傷害及毀損告訴，有和解書暨刑事撤回告訴
    狀附卷足憑（進九十五年度偵字第一一一七一號卷第一○四
    、一○五頁），且該部分縱涉犯毀損及傷害罪嫌，惟未經檢
    察官起訴，依法亦不得審究。
  (五)告訴人甲○○雖於警詢、偵查中指稱九十五年五月十七日下
    午四時許，被告丙○○、庚○○、辛○○等三人，依被告戊○○之指示，其往伊住處逼債，徒手傷害伊並恐嚇稱：「如
    無法還款，我們要將你剁手剁腳、要押你來見你兒子；你不
    要動，你再動就要把你剁手剁腳」云云（見九十五年度偵字
    第一一一七一號卷第十一頁、九五、九五六頁，九十五年度
    偵字第一二七五一號卷第二七、二八頁），惟查，告訴人甲○○確實積欠被告戊○○、丙○○、庚○○款項未還，已如
    前述，從而被告丙○○、庚○○、辛○○等人雖於九十五年
    五月十七日前往告訴人甲○○住處討債，渠等主觀上自始並
    無意圖為自己不法所有之犯意，並不得以恐嚇取財罪相繩。
    告訴人甲○○雖指稱當日被告丙○○等人有毆打伊，並向伊
    表示要如不還錢，要將伊剁手剁腳云云，惟查，告訴人甲○○先於警詢中指稱係被告庚○○表示要將伊剁手剁腳（見九
    十五年度偵字第一一一七一號卷第十頁、九十五年度偵字第
    一二五七一號卷第二七頁），後於偵查中改稱恫嚇要將伊剁
    手剁腳之人係被告辛○○（見九十五年度偵字第一一一七一
    號卷第九七頁），是告訴人甲○○就何人以「剁手剁腳」等
    詞恫嚇伊此一重要事實，於警詢及偵查中所為指述顯不一致
    ，參以告訴人甲○○於原審審理中再度改稱九十五年五月十
    七日除被告丙○○等人，尚有其他錢莊之人前往伊住處討債
    ，恫嚇伊之人應是其他錢莊的小弟，並非被告辛○○等情（
    見原審卷第八九、九十頁），堪認告訴人甲○○之指述前後
    矛盾，且有重大瑕疵，自難僅憑告訴人甲○○之指述，而認
    定被告丙○○等人有以「剁手剁腳」等語恐嚇告訴人甲○○
    。至告訴人甲○○於警詢、偵查中指稱被告丙○○、庚○○
    、辛○○等人於九十五年五月十七日亦有毆打伊等情，雖有
    臺北市立聯合醫院忠孝院區九十五年五月十八日驗傷診斷書
    附卷足憑（見九十五年度偵字第一一一七一號卷第七十頁）
    附卷足憑，惟查，被告丙○○等人就傷害告訴人甲○○一節
    ，已與告訴人達成和解，告訴人甲○○並撤回對其等所為傷
    害告訴，以如前述，是該部分縱另涉犯傷害罪嫌，惟未經檢
    察官起訴，依法不得審究，併此敘明。
四、綜上，公訴人所提證據，不足為被告被告戊○○、丙○○共
    同涉犯刑法第三百零二條之妨害自由、第三百四十六條第一
    項之恐嚇取財等罪嫌，被告戊○○、丙○○、庚○○、辛○○共同涉犯刑法第三百四十六條第一項之恐嚇取財、第三百
    四十六條第三項、第一項之恐嚇取財未遂等罪嫌之積極證明
    ，所指出證明之方法，亦無從說服本院形成被告戊○○等四
    人有罪之心證，此外查無其他積極事證足認被告戊○○等四
    人有何公訴人所指上揭犯行，不能證明被告戊○○犯罪，參
    以首開規定，原審諭知無罪之判決，自無不合。公訴人上訴
    意旨，仍執陳詞，認被告戊○○、丙○○共同涉犯刑法第三
    百零二條之妨害自由、第三百四十六條第一項之恐嚇取財等
    罪嫌，被告戊○○、丙○○、庚○○、辛○○共同涉犯刑法
    第三百四十六條第一項之恐嚇取財、第三百四十六條第三項
    、第一項之恐嚇取財未遂等罪嫌云云，即無理由，其上訴應
    予駁回。
五、臺灣臺北地方法院檢察署檢察官九十六年度偵字第四五四八
    號併辦意旨略稱：被告戊○○、丙○○共同開設地下錢莊，
    借款予不特定人，並以每月三十分之利率計算利息，並與被
    告辛○○及另一名姓名年籍不詳之男子，基於恐嚇取財之犯
    意聯絡，共同或分別向其債務人以暴力、脅迫方式催討債務
    。緣告訴人乙○○因需錢孔急，乃分別於九十三年十月間及
    九十四年初，陸續向被告戊○○借十五萬元、二萬元、二萬
    元及五萬元之款項，嗣告訴人乙○○於九十四年初及同年四
    、五月間，陸續清償總計二十九萬七千元，復於同年六、七
    月間，開立二十九萬元之本票一紙交付被告戊○○，詎被告
    戊○○卻向告訴人乙○○聲稱尚欠四十萬元，並要求告訴人
    乙○○須每月清償二萬元之利息，期間被告戊○○不斷以電
    話恐嚇告訴人乙○○「若不還錢將要砸店」等語，另被告丙○○則於九十四年五月間，指示被告辛○○及該不詳男子前
    往告訴人王美雲位於臺北市○○區○○路六一五巷二號二樓
    住處經營之民俗療法店催討債務，並輪流在該處尾隨、監視
    告訴人乙○○之一舉一動，以達向告訴人乙○○催討債務之
    目的，致告訴人乙○○心生畏懼，因認被告戊○○、丙○○
    、辛○○等人共同涉犯刑法第三百四十六條第一項之恐嚇取
    財罪嫌等語，固非無見；惟查，本案被告戊○○等人經起訴
    涉嫌恐嚇取財部分，業經本院認定並無證據證明被告戊○○
    等人有為上揭犯行，而為無罪之諭知，是難認上揭併辦部分
    與本案部分有公訴人所指連續犯之裁判上一罪關係，自應檢
    還由臺灣臺北地方法院檢察署檢察官另行處理。
六、臺灣板橋地方法院檢察署檢察官九十六年度偵字第九三八七
    號併辦意旨略稱：被告丙○○受黃瑋、李一珍、韓月娥、張
    士英及陳淑琴之委託，向己○○○催討其所積欠之互助會款
    共新台幣（下同）110萬元。被告丙○○、蕭溢峰與曾猷翰
    、邱世弘及姓名年籍不詳之人等人共組討債集團，負責催討
    債務，基於意圖為自已不法所有之犯意聯絡，而為後述行為
    ：
（一）丙○○先於民國94年7月20、21日，在己○○○位於臺北
      縣中和市○○街148巷5號5樓之住處及住處樓下索討債務
      ，因索討債務未果，丙○○於94年7月21日向己○○○恫
      嚇稱：你走瞧等語。
（二）丙○○、蕭溢峰及姓名年籍不詳等多人，於94年7月22上
      午11時許，在己○○○前述住處樓下，仗勢人多及體力優
      勢，眾人環伺並緊跟己○○○週遭，使己○○○無法離開
      ，非法剝奪其行動自由，並要求己○○○，由無清償債務
      義務之己○○○之女代為還債，己○○○於實質行動自由
      受限制情形下，由丙○○等人監視陪同前往己○○○之女
      位於臺北縣永和市○○路48號5樓之住處樓下。警方接獲
      報案，到場了解誤認屬債務糾紛未及時處理即行離去，丙○○竟恫嚇稱：報一次警，就打一次等語，蕭溢峰則向己○○○恫嚇：欠人家錢，不還錢，不讓你走等語。
（三）己○○○之子陳健廷因其母遭暴力討債而到場關切，丙○○、蕭溢峰、曾猶翰、邱世宏、己○○○、陳健廷等人再
      共同前往臺北縣永和市○○路22號之泡沫紅茶店，警方因
      接獲報案，於當日下午再度到前述泡沬紅茶店了解，誤認
      係債務糾紛未及時處理即行離去，於警方離去後，丙○○
      復打己○○○頭部2至3下，再度恫嚇稱：你再報警，你報
      警一次，我打你一次，讓你驗無傷等語，陳健廷在旁哭求
      勿毆打己○○○。己○○○、陳健廷因未處理債務完畢，
      於丙○○、蕭溢峰、曾猷翰、邱世弘等眾人環伺下，行動
      自由均遭剝奪，均無法離去，並因受前述強暴脅迫，延至
      當日下午約3、4點，無清償債務義務之陳健廷出於無奈，
      遂同意付款。
（四）丙○○指派姓名年籍不詳2名小弟監視陪同陳健廷前往提
      款機提款10萬元，己○○○留置前述店內，由丙○○等人
      監視控制，陳健廷另借款10萬元，於當日交付現金20萬元
      ，並簽發張數不詳總金額90萬元之本票，並於前述自由遭
      剝奪及遭強暴脅迫情形下，陳健廷同意按月給付1萬5千元
      。己○○○、陳健廷因前述強暴、脅迫，致己○○○、陳
      健廷2人均心生畏懼，致生危害於安全，俟並由曾猷瀚、
      邱世弘按月前往陳健廷住處索取1萬5千元。因認被告丙○○、辛○○共同涉犯刑法第三百四十六條第一項之恐嚇取
      財及同法第三百零二條非法剝奪人之行動自由罪嫌云云。
七、經查，被告丙○○、辛○○等人經起訴涉嫌恐嚇取財、妨害
    自由部分，業經本院認定並無證據證明被告丙○○等人有為
    上揭犯行，而為無罪之諭知，則本案既經判決無罪，則前開
    案件無裁判上一罪關係，本院自無從審酌，應退回該署檢察
    官處理，附此明。
據上論斷，應依刑事訴訟法第368條，判決如主文。
本案經檢察官吳國南到庭執行職務。
中　　華　　民　　國　　96　　年　　7　　月　　 11　　日
　　　　　　　　　刑事第十六庭  審判長法　官  葉騰瑞
　　　　　　　　　　　　　　　　　    法　官  楊貴雄
　　　　　　　 　 　　　　　　　　　　法　官  莊明彰
以上正本證明與原本無異。
妨害自由部分如不服本判決，應於收受送達後十日內向本院提出
上訴書狀，其未敘述上訴之理由者並得於提起上訴後十日內向本
院補提理由書（均須按他造當事人之人數附繕本）。
其餘部分不得上訴。
                                      書記官  周素秋
中　　華　　民　　國　　96　　年　　7　　月　　 11　　日
